臺灣臺中地方法院刑事判決
111年度金訴字第756號
公  訴  人  臺灣臺中地方檢察署檢察官
被      告  謝承峻


上列被告因詐欺等案件，經檢察官提起公訴（110年度少連偵字
第347號），被告於準備程序中就被訴事實為有罪之陳述，本院
合議庭裁定由受命法官獨任進行簡式審判程序，判決如下：
    主    文
丙○○犯三人以上共同詐欺取財罪，處有期徒刑陸月。
    犯罪事實
一、丙○○加入以實施詐術為手段、具有持續性及牟利性及有結構
    性之犯罪組織，擔任面交及取款車手(所涉參與犯罪組織部
    分另案經臺灣桃園地方檢察署110年少連偵字第192號起訴，
    現由臺灣高等法院111年度上訴字第1210號案件審理中，不
    在本件起訴範圍)，並與渠所屬詐欺集團成員間，共同意圖
    為自己不法之所有，基於詐欺取財、以不正方法由自動付款
    設備取得他人之物及掩飾特定詐欺取財犯罪所得去向之洗錢
    等犯意聯絡，由該詐欺集團之某成員，於民國110年3月5日9
    時許，假冒為新竹榮總醫院的陳姓護理長，撥打電話對甲○○
    佯稱：你的健保卡遭不明人士聲請健保補助，會幫你轉介去
    新竹縣警察局報案等語，再將電話轉給自稱是新竹縣警察局
    偵查隊第二隊劉隊長之詐欺集團成員，續對甲○○訛稱會進行
    調查，再於110年3月8日打電話給甲○○稱必須要告知所有的
    保險、銀行帳號及所剩金額以供查詢，甲○○告知後，假冒為
    劉隊長之詐欺集團成員，再於110年3月9日9時許，以電話對
    甲○○謊稱其涉及洗錢，會由檢察官與甲○○連絡，並傳真偽造
    之傳票供甲○○察看等語，以取信甲○○，後於110年3月10日9
    時許，某假冒臺灣臺北地方檢察署吳姓檢察官之詐欺集團成
    員，續以電話對甲○○要求將其國泰世華銀行帳戶提高ATM取
    款額度至新臺幣(下同)50萬元，甲○○依指示辦理後，該假冒
    之吳姓檢察官又於110年3月10日9時許，以電話指示甲○○將1
    15萬元匯入上開國泰世華銀行帳戶，再將帳戶金融卡、載有
    銀行帳號、甲○○簽名及印文之白紙交給其所指定之人，並告
    知金融卡密碼，甲○○因而陷於錯誤，準備上開物品並告知密
    碼，並依詐欺集團指示於110年3月12日12時30分許，將上開
    物品裝入牛皮紙袋內，放在甲○○位於臺中市北屯區松山街住
    家樓下騎樓木頭書桌下方抽屜內，續由詐欺集團通知成員即
    少年王○翔(真實姓名年籍詳卷)，王○翔再通知丙○○從桃園市
    前往臺中市北屯區松山街拿取上開物品及給予丙○○交通費30
    00元，丙○○於同日12時44分許抵達上開地點，將甲○○置放之
    牛皮紙袋取走，再搭乘高鐵回到桃園市後，將牛皮紙袋交給
    王○翔，王○翔取出其中之金融卡交給丙○○，續由丙○○持之前
    往桃園市○○區○○路00號之國泰世華銀行ATM自動付款設備，
    插入甲○○前開國泰世華銀行帳戶金融卡並輸入密碼，領得現
    金40萬元後，將金融卡及所領得款項交給王○翔，由王○翔遞
    交給詐欺集團朋分之，以此方式產生金流斷點，掩飾上開詐
    欺取財犯罪所得之去向，丙○○並領得2000元之報酬。嗣經甲
    ○○查覺有異而報警處理，為警循線查悉上情。
二、案經甲○○訴由臺中市政府警察局第五分局報告臺灣臺中地方
    檢察署檢察官偵查起訴。
    理    由
一、被告丙○○所犯係死刑、無期徒刑、最輕本刑為3 年以上有期
    徒刑以外之罪，其於準備程序中先就被訴事實為有罪之陳述
    ，經法官告知簡式審判程序之旨，並聽取檢察官、被告及辯
    護人之意見後，依刑事訴訟法第273條之1第1項規定，經本
    院合議庭裁定進行簡式審判程序審理；且依同法第273條之2
    及第159條第2項規定，不適用傳聞法則有關限制證據能力之
    相關規定，合先敘明。
二、上揭犯罪事實，業據被告於警詢、偵查、本院準備程序及審
    理中均坦承不諱，核與證人即告訴人甲○○於警詢及偵查中之
    證述相符，並有監視器錄影畫面翻拍照片15張、ATM監視器
    畫面照片9張、被告全身照片1張、告訴人之國泰世華銀行帳
    號000000000000號帳戶存摺影本、交易明細在卷可佐，足認
    被告前揭任意性自白與事實相符，堪以採信，本案事證明確
    ，應依法論科。
三、論罪科刑：
  ㈠核被告所為，係犯刑法第339條之4第1項第2款之三人以上共
    同犯詐欺取財罪、同法第339條之2第1項之以不正方法由自
    動付款設備取得他人之物罪及洗錢防制法第14條第1項之普
    通洗錢罪。
  ㈡被告與少年王○翔及其他不詳詐欺集團成員間，具有犯意聯絡
    及行為分擔，應論以共同正犯。
  ㈢被告以一行為同時觸犯上開罪名，為想像競合犯，應從一重
    論以三人以上共同犯詐欺取財罪。
  ㈣按想像競合犯之處斷刑，本質上係「刑之合併」。其所謂從
    一重處斷，乃將想像競合犯組成之評價上數罪，合併為科刑
    一罪，其所對應之刑罰，亦合併其評價上數罪之數法定刑，
    而為一個處斷刑。易言之，想像競合犯侵害數法益者皆成立
    犯罪，論罪時必須輕、重罪併舉論述，同時宣告所犯各罪名
    ，包括各罪有無加重、減免其刑之情形，亦應說明論列，量
    刑時併衡酌輕罪部分量刑事由，評價始為充足，然後依刑法
    第55條前段規定「從一重處斷」，非謂對於其餘各罪可置而
    不論。因此，法院決定處斷刑時，雖以其中最重罪名之法定
    刑，做為裁量之準據，惟於裁量其輕重時，仍應將輕罪合併
    評價在內（最高法院108年度台上字第4405、4408號判決意
    旨參照）。次按洗錢防制法第14條之一般洗錢罪、同條例第
    15條之特殊洗錢罪，在偵查或審判中自白者，減輕其刑，洗
    錢防制法第16條第2項定有明文。查，被告就本案於偵查及
    本院審理中均自白犯罪，業如前述，是就其所犯洗錢部分犯
    行，依上揭規定減輕其刑，惟因從一重之加重詐欺取財罪處
    斷，爰僅於量刑時予以審酌。
  ㈤被告於偵查中已與告訴人以10萬元達成調解，並賠償完畢，
    此有本院調解程序筆錄、匯款申請書及ATM交易明細在卷可
    佐，衡酌被告年紀甚輕，犯後亦已坦承犯行並賠償告訴人所
    受損害，如量處本案最輕本刑有期徒刑1年，認有情輕法重
    之情，爰依刑法第59條規定，減輕其刑。
  ㈥爰以行為人之責任為基礎，審酌被告不循正當管道賺取財物
    ，參與詐欺集團擔任取款車手，於上揭時間、地點，領取告
    訴人遭詐欺之款項共40萬元犯罪手段、所生損害，及被告坦
    承犯行，並與告訴人達成調解並賠償完畢之犯後態度，兼衡
    其素行、於本院審理中自陳高職畢業之智識程度、從事機械
    材料加工之生活狀況等一切情狀，量處如主文所示之刑。
  ㈦被告詐欺等案件，經臺灣桃園地方法院以110年度審訴字第55
    6號判決處應執行有期徒刑3年，目前由臺灣高等法院審理中
    ，此有臺灣高等法院被告前案紀錄表在卷可憑，是被告因故
    意犯罪受有期徒刑以上刑之宣告，尚未執行完畢逾5年，是
    本案並不符合宣告緩刑之要件，附此敘明。
四、沒收部分：
    按犯罪所得，屬於犯罪行為人者，沒收之。前二項之沒收，
    於全部或一部不能沒收或不宜執行沒收時，追徵其價額，刑
    法第38條之1第1項前段、第3項定有明文宣告前二條之沒收
    或追徵，有過苛之虞、欠缺刑法上之重要性、犯罪所得價值
    低微，或為維持受宣告人生活條件之必要者，得不宣告或酌
    減之。刑法第38條之2第2項亦有明文。查，被告於本案中獲
    得之3000元車馬費及報酬2000元，固均為其犯罪所得，然衡
    酌被告已與告訴人以10萬元達成和解並賠償，所賠償之金額
    已高於其所獲得之報酬，如再就此部分宣告沒收，認有過苛
    之虞，爰依刑法第38條之2第2項規定，不予宣告沒收。
五、如不服本判決應於收受判決後20日內向本院提出上訴書狀，
    並應敘述具體理由；其未敘述上訴理由者，應於上訴期間屆
    滿後20日內向本院補提理由書（均須按他造當事人之人數附
    繕本）「切勿逕送上級法院」。   
據上論斷，應依刑事訴訟法第273條之1第1項、第299條第1項前
段，洗錢防制法第14條第1項、第16條第2項，刑法第11條前段、
第28條、第339條之4第1項第2款、第339條之2第1項、第55條前
段、第59條，刑法施行法第1條之1第1項，判決如主文。
本案經檢察官張時嘉提起公訴，檢察官乙○到庭執行職務。
中　　華　　民　　國　　111 　年　　6 　　月　　29　　日
                  刑事第六庭    法  官  陳昱翔
以上正本證明與原本無異。
如不服本判決應於收受判決後20日內向本院提出上訴書狀，並應
敘述具體理由；其未敘述上訴理由者，應於上訴期間屆滿後20日
內向本院補提理由書（均須按他造當事人之人數附繕本）「切勿
逕送上級法院」。
告訴人或被害人如不服判決，應備理由具狀向檢察官請求上訴，
上訴期間之計算，以檢察官收受判決正本之日起算。
                                書記官  陳筱惠
中　　華　　民　　國　　111 　年　　6 　　月　　29　　日
附錄論罪科刑法條
刑法第339條之4
犯第339條詐欺罪而有下列情形之一者，處1年以上7年以下有期
徒刑，得併科1百萬元以下罰金：
一、冒用政府機關或公務員名義犯之。
二、三人以上共同犯之。
三、以廣播電視、電子通訊、網際網路或其他媒體等傳播工具，
    對公眾散布而犯之。
前項之未遂犯罰之。
刑法第339條之2
意圖為自己或第三人不法之所有，以不正方法由自動付款設備取
得他人之物者，處3年以下有期徒刑、拘役或30萬元以下罰金。
以前項方法得財產上不法之利益或使第三人得之者，亦同。
前二項之未遂犯罰之。
洗錢防制法第14條第1項
有第二條各款所列洗錢行為者，處7年以下有期徒刑，併科新臺
幣5百萬元以下罰金。